【裁判字號】    95,訴,51
【裁判日期】    950511
【裁判案由】    損害賠償
【裁判全文】
臺灣新竹地方法院民事判決                95年度訴字第51號
原      告  乙○○○保險股份有限公司
法定代理人  丁○○
訴訟代理人  丙○○
            甲○○
被      告  戊○○
                      現應受.
上列當事人間請求損害賠償事件，本院於中華民國95年4月27日
言詞辯論終結，判決如下：
    主      文
被告應給付原告新臺幣貳佰零捌萬貳仟貳佰捌拾肆元，及自民國
九十五年三月十二日起至清償日止，按年息百分之五計算之利息
。
訴訟費用由被告負擔。
本判決於原告以新臺幣柒拾萬元為被告供擔保後得假執行。
    事實及理由
甲、程序方面；
    本件被告經合法通知，未於言詞辯論期日到場，核無民事訴
    訟法第386條各款所列情形，爰依原告聲請，由其一造辯論
    而為判決。
乙、實體方面：
壹、原告主張：查原告所承保永欣租賃有限公司（以下簡稱永欣
    公司）所有車牌號碼8579─DK號自小貨車（以下簡稱系爭自
    小貨車），於民國93年4月22日21時40分許，由被告駕駛系
    爭自小貨車行經新竹縣竹北市縣○○路149號前，因酒醉駕
    車，不慎撞及穿越道路之行人林曉瑩及李建龍，造成林曉瑩
    因受有頭部開放性骨折合併胸部肋骨骨折等傷害而當場死亡
    ，李建龍則受有頭部外傷併腦震盪、右足踝外側踝骨骨折之
    傷害，而被告所涉之公共危險及過失致死等罪嫌，並經本院
    刑事庭以94年度交訴字第2號判處罪刑確定，而關於林曉瑩
    死亡及李建龍體傷之部分，原告業依保險契約中責任保險受
    酒類影響附加條款先行賠付受益人林曉瑩2,000,000元、李
    建龍82,284元，合計共2,082,284元，因此項損害係肇因於
    被告酒醉駕車所致，且經法院判決公共危險罪確定，自符合
    責任保險受酒類影響附加條款第1條第2項「因受酒類影響經
    法院判決確定屬故意行為，違反公共危險罪者，本公司於給
    付後得於給付金額範圍內請求被保險人返還之。」之約定，
    被告依約自應負返還之責任，惟屢經催討均置之不理，爰依
    前開附加條款第1條之約定提起本件訴訟，請求被告如數返
    還，並聲明：(一)被告應給付原告2,082,284元及自起訴狀繕
    本送達翌日（即95年3月12日，登載公報日為95年2月18日，
    於95年3月11日生送達效力）起至清償日止，按年息百分之5
    計算之利息。(二)原告願供擔保，請准宣告假執行。
貳、被告未於言詞辯論期日到場，亦未提出準備書狀作何聲明或
    陳述。
、得心證之理由：
一、查原告主張被告於前揭時、地，因酒後駕駛原告所承保訴外
    人永欣公司所有之系爭自小貨車，致撞及行人林曉瑩及李建
    龍，並致林曉瑩因受有頭部開放性骨折合併胸部肋骨骨折等
    傷害而當場死亡，李建龍則受有頭部外傷併腦震盪、右足踝
    外側踝骨骨折之傷害，而被告所涉之刑事案件，亦經本院以
    94年度交訴字第2號刑事判決判處被告公共危險罪部分有期
    徒刑2月，業務過失致死罪部分有期徒刑10月，應執行有期
    徒刑1年，緩刑3年確定。原告並已依其與被保險人永欣公司
    所定之「第三人責任保險受酒類影響車禍受害人補償附加條
    款」第1條約定，賠付受益人林曉瑩保險金2,000,000元，李
    建龍保險金82,284元，合計共2,082,284元之事實，業據其
    提出與所述相符之自用汽車保險單條款、永欣公司行車執照
    、被告駕駛執照、本院94年度交訴字第2號刑事判決、和解
    書、汽車險賠款收據暨同意書等件為證，且經本院依職權調
    取本院94年度交訴字第2號刑事卷宗閱明屬實，而被告並未
    到庭爭執，亦未提出書狀作何答辯，自堪信原告前開主張為
    真實。
二、次查，被保險人永欣公司於92年11月18日以其所有系爭自小
    貨車向原告投保車體損失險、竊盜損失險、第三人責任險、
    受酒類影響車禍受害人補償險、乘客責任險等任意險等情，
    有原告所提之汽車保險單影本1份為證，而依原告所提出之
    「自用汽車保險單條款」，關於汽車第三人責任保險條款第
    2 條被保險人之定義，約定：「本保險所稱之被保險人，其
    意義包括列名被保險人及附加被保險人。一、列名被保險人
    係指本保險契約所載明之被保險人，包括個人或團體。二、
    附加被保險人係指下列之人而言：(一)列名被保險人所僱用之
    駕駛人及所屬之業務使用人．．」，本件被告為上開汽車第
    三人責任保險列名被保險人永欣公司所屬之業務使用人，是
    依上開約定，被告自屬本件汽車第三人責任保險之被保險人
    之情，堪可認定。
三、再依本件原告與被保險人永欣公司所定之自用汽車保險單條
    款「第三人責任保險受酒類影響車禍受害人補償附加條款」
    第1條承保範圍約定：「茲經雙方同意，在投保第三人責任
    保險後，加繳保險費，加保本附加條款，本公司對於被保險
    人因受酒類影響駕駛被保險汽車，致第三人死亡或受有體傷
    或第三人財物受有損失，依法應由被保險人負賠償責任而受
    賠償請求時，本公司對於第三人於保險金額範圍內直接賠償
    ，倘被保險人已先行賠償予該第三人時，本公司於應給付之
    賠償金額範圍內將其金額返還予被保險人。『因受酒類影響
    駕車肇事經法院判決確定屬故意行為，違反公共危險罪者』
    ，本公司於給付後得於給付金額範圍內請求被保險人返還之
    」；第2條酒類影響標準約定：「前條所稱受酒類影響係指
    飲酒後吐氣含酒精成分超過每公升0.25毫克者」。是上開約
    定已明確約定苟被保險人之行為係因受酒類影響駕車肇事經
    法院判決確定屬故意行為，違反公共危險罪者，原告於給付
    後，得於給付金額範圍內請求被保險人即被告賠償已給付之
    損害。經查，本件被告明知飲酒後，控制力及注意力均已降
    低致無法安全駕駛動力交通工具之程度，竟於93年4月22 日
    夜間，在新竹縣竹北市○○○路605號旁小吃店飲用酒類後
    ，已達不能安全駕駛動力交通工具之程度，竟仍駕駛系爭自
    小貨車，於同日21時40分許，行經新竹縣竹北市縣○○路14
    9號前，因酒後反應力變慢，且未注意車前狀況，並隨時採
    取必要之安全措施，致撞及適正穿越道路之行人林曉瑩、李
    建龍，造成林曉瑩傷重死亡，李建龍則受有傷害，案經本院
    以94年度交訴字第2號刑事判決判處被告公共危險罪部分有
    期徒刑2月，業務過失致人於死部分有期徒刑10月，應執行
    有期徒刑1年，緩刑3年確定等情，已如前述，其中被保險人
    即被告因故意酒醉駕車肇事，違反公共危險罪，且經本院判
    決有期徒刑2月確定，為被告之故意行為，此核與前揭附加
    條款第1條約定所稱因受酒類影響駕車肇事經法院判決確定
    「屬故意行為」之約定相符，是原告主張被告應返還其已給
    付予被害人之賠償金額，即屬有據。
四、從而，原告本於前開附加款第1條之約定，訴請被告返還2,0
    82,284元及自起訴狀繕本送達翌日（即95年3月12日，登載
    公報日為95年2月18日，於95年3月11日生送達效力）起至清
    償日止，按年息百分之5計算之利息，即屬正當，應予准許
    。
肆、原告陳明願供擔保聲請宣告假執行，經核尚無不合，爰酌定
    相當擔保金額准許之。
伍、結論：原告之訴為有理由，依民事訴訟法第385條第1項前段
    、第78條、第390條第2項，判決如主文。
中    華    民    國    95    年    5     月    11    日
                  民事第一庭    法  官  高敏俐
以上正本係照原本作成。
如對本判決上訴，須於判決送達後20日內向本院提出上訴狀。
中    華    民    國    95    年    5     月    11    日
                                書記官  洪木志


司法院資訊處製作；財團法人民間司法改革基金會備份。
